【裁判字號】    92,台上,2158
【裁判日期】    921003
【裁判案由】    塗銷土地所有權移轉登記
【裁判全文】
最高法院民事裁定                              九十二年度台上字第二一五八號
    上  訴  人  戊 ○ ○
                乙○○○
                丙 ○ ○
    右三人共同
    訴訟代理人  蔡建賢律師
    上  訴  人  甲○○
                丁○○
    右二人共同
    訴訟代理人  黃奉彬律師
    被 上訴 人  邱祥古即祭祀公業邱二世嘗（邱夢龍嘗）管理人
右當事人間請求塗銷土地所有權移轉登記事件，上訴人對於中華民國九十年十二月六
日台灣高等法院高雄分院第二審判決（八十八年度重上字第九八號），提起上訴，本
院裁定如左：
    主  文
上訴駁回。
第三審訴訟費用由上訴人負擔。
    理  由
按對於第二審判決上訴，非以其違背法令為理由，不得為之。又提起上訴，上訴狀內
應記載上訴理由，表明原判決所違背之法令及其具體內容，暨依訴訟資料合於該違背
法令之具體事實。民事訴訟法第四百六十七條、第四百七十條第二項定有明文。而依
同法第四百六十八條規定，判決不適用法規或適用不當者，為違背法令；依同法第四
百六十九條規定，判決有該條所列各款情形之一者，為當然違背法令。是當事人提起
上訴，如依民事訴訟法第四百六十八條規定，以第二審判決有不適用法規或適用法規
不當為理由時，其上訴狀或理由書應表明該判決所違背之法令條項，或有關判例、解
釋字號，或成文法以外之習慣或法理等及其具體內容，暨係依何訴訟資料合於該違背
法令之具體事實；如以民事訴訟法第四百六十九條所列各款情形為理由時，其上訴狀
或理由書應表明該判決有合於各該條款規定情形之具體內容，及係依何訴訟資料合於
該違背法令之具體事實。上訴狀或理由書如未依上述方法表明，或其所表明者顯與上
開法條規定不合時，即難認為已合法表明上訴理由，其上訴自非合法。本件上訴人對
於第二審判決提起上訴，雖以該判決違背法令為由，惟核其上訴理由狀所載內容，係
就原審取捨證據及認定事實之職權行使，指摘其為不當，並就原審已論斷者，泛言未
論斷，而非表明該判決所違背之法令及其具體內容，暨依訴訟資料合於該違背法令之
具體事實，難認其已合法表明上訴理由。依首揭說明，應認其上訴為不合法。至於本
院四十年台上字第九九八號判例雖謂：公同共有祭產之處分，如由公同共有人中之一
人或數人為之者，固應以得其他公同共有人全體之同意為生效要件。惟該地如有祭產
管理人得代表祭產公同共有人全體處分祭產之習慣，可認祭產公同共有人有以此為契
約內容之意思者，自不得謂祭產管理人之處分為無效。上訴人因而辯稱：邱國源為祭
祀公業邱二世嘗之管理人，其代理該祭祀公業就系爭之高雄縣美濃鎮○○段第二一四
○號、第二一二八號、第二一九二號、同鎮○○段第二四六號土地所為之買賣契約應
屬合法有效云云。然查本院上開判例所稱得代表祭產公同共有人全體處分祭產之管理
人，須為合法之管理人，邱國源雖曾為系爭祭祀公業之管理人，惟被上訴人認邱國源
並非合法之管理人，因而訴請確認邱國源與祭祀公業邱二世嘗間選任為管理人之委任
關係不存在，該案經本院於民國八十五年五月十七日以八十五年度台上字第一一○○
號判決被上訴人勝訴確定，邱國源既經確認與系爭祭祀公業管理人委任關係不存在，
其非合法之管理人，即無本院上開判例之適用，上訴人上開辯解並不可採，併予明
。
據上論結，本件上訴為不合法。依民事訴訟法第四百八十一條、第四百四十四條第一
項、第九十五條、第七十八條，裁定如主文。
中      華      民      國    九十二    年      十      月      三      日
                              最高法院民事第六庭
                                  審判長法官  吳  正  一
                                        法官  劉  福  來
                                        法官  鄭  玉  山
                                        法官  黃  義  豐
                                        法官  許  澍  林
      右正本證明與原本無異
                                              書  記  官
中      華      民      國    九十二    年      十      月    二十二    日


司法院資訊處製作；財團法人民間司法改革基金會備份。
